臺灣臺東地方法院民事裁定　　　　　　 100年度監宣字第38號
聲　請　人　李金妹
相　對　人　李米林
關　係　人　李翠英
上列聲請人聲請對相對人為監護宣告事件，本院裁定如下：
    主    文
宣告李米林（男，民國○○○年○月○○○日生，身分證統一編
號：Ｚ000000000號）為受監護宣告之人。
選定李金妹（女，民國○○○年○月○日生，身分證統一編號：
Ｚ000000000號）為受監護宣告之人之監護人。
指定李翠英（女，民國○○○年○月○○○日生，身分證統一編
號：Ｚ000000000號）為會同開具財產清冊之人。
聲請程序費用新臺幣壹仟元由受監護宣告之人李米林負擔。
    理    由
一、聲請意旨略以：聲請人李金妹係相對人李米林之姊姊，相對
    人因精神障礙，致不能為意思表示或受意思表示，或不能辨
    識其意思表示之效果，為此依民事訴訟法第597條之規定，
    聲請准予裁定相對人為受監護宣告之人，並選定聲請人為其
    監護人，另指定相對人之妹妹李翠英為開具財產清冊之人等
    語。
二、按對於因精神障礙或其他心智缺陷，致不能為意思表示或受
    意思表示，或不能辨識其意思表示之效果者，法院得因本人
    、配偶、四親等內之親屬、最近一年有同居事實之其他親屬
    、檢察官、主管機關或社會福利機構之聲請，為監護之宣告
    ，民法第14條第1項定有明文。經查：
  (一)聲請人為相對人之姊姊，業據提出戶籍謄本在卷足憑；又相
    對人因上開疾病，已達致不能為意思表示或受意思表示之程
    度乙情，亦據聲請人提出身心障礙手冊1紙為證。
  (二)再本院於100年10月25日在民事第一法庭，於鑑定人楊國明
    醫師前，就相對人之姓名及住所詢問相對人，相對人雖能回
    答詳細，惟詢問相對人是否認識聲請人與關係人時，相對人
    起先稱不認識，後始改稱「姐姐」、「妹妹」，嗣再詢問有
    哪些兄弟姊妹，相對人則沒有回答，鑑定人則稱：相對人目
    前仍有部分精神症狀，認知功能明現退化，智力測驗有中度
    障礙等語，有本院100年10月25日調查筆錄1份在卷可參。又
    本件經鑑定人鑑定結果認為：相對人國中畢業前即出現幻聽
    干擾、自言自語、情緒暴躁，抑或是對家人施加暴力等情形
    ，因此送到玉里榮民醫院、署立玉里醫院及署立臺東醫院住
    院治療，後因相對人之父過世，家人無力處理其混亂行為，
    乃送至臺東榮民醫院住院至今，而相對人平時日常生活雖可
    自理，但仍須同住父親協助收拾，且有明顯幻聽及妄想干擾
    ，身體亦有部分異味，四肢活動尚自如，大部分以不知道為
    回答之言語，經診斷為妄想型、部分緩解狀態之精神分裂症
    ，中度智能障礙，目前即使有部分自主能力，惟其認知功能
    明顯退化，判斷能力容易受精神症狀干擾，應屬司法精神醫
    學之心神喪失狀態等情，亦有楊國明身心科診所100年10月
    25日東診精字第1000010251號函所附精神鑑定報告書1份在
    卷可稽（參見本院卷第26至28頁）。綜上，本院認相對人因
    精神障礙或其他心智缺陷，已達致不能為意思表示或受意思
    表示之程度，按諸首揭規定，本件聲請應予准許，爰對相對
    人為監護之宣告。
三、次按受監護宣告之人應置監護人。法院為監護之宣告時，應
    依職權就配偶、四親等內之親屬、最近一年有同居事實之其
    他親屬、主管機關、社會福利機構或其他適當之人選定一人
    或數人為監護人，並同時指定會同開具財產清冊之人。法院
    為前項選定及指定前，得命主管機關或社會福利機構進行訪
    視，提出調查報告及建議。監護之聲請人或利害關係人亦得
    提出相關資料或證據，供法院斟酌。法院選定監護人時，應
    依受監護宣告之人之最佳利益，優先考量受監護宣告之人之
    意見，審酌一切情狀，並注意下列事項：(一)受監護宣告之人
    之身心狀態與生活及財產狀況；(二)受監護宣告之人與其配偶
    、子女或其他共同生活之人間之情感狀況；(三)監護人之職業
    、經歷、意見及其與受監護宣告之人之利害關係；(四)法人為
    監護人時，其事業之種類與內容，法人及其代表人與受監護
    宣告之人之利害關係，民法第1110條、第1111條、第1111條
    之1分別定有明文。再按監護宣告之裁定，應同時選定監護
    人及指定會同開具財產清冊之人，並附理由，民事訴訟法第
    604條第1項亦有明文。經查，聲請人為相對人之姊姊，其於
    聲請狀上表明願意擔任監護人，有聲請人提出之聲請狀、親
    屬系統表及同意書附卷可考。又經本院函請臺東縣政府社會
    處進行訪視，訪視意見略以：相對人因精神障礙致不能為、
    受意思表示，抑或是不能辨識意思表示之效果，聲請人為辦
    理相對人低收入戶資格而提出監護宣告聲請，然相對人為臺
    東縣政府列冊三款低收入戶，並領有精障中度之身心障礙手
    冊，每月亦有新臺幣（下同）7,000元之身心障礙者生活補
    助，又相對人之父過世前係主要照顧者，諸多事務皆由其父
    打理，惟因相對人之病情，家中照顧人力及能力均有所不足
    ，仍需接受專業醫療照顧，目前住於臺東榮民醫院，而雙方
    之父母皆已亡故，家人亦已不在東河鄉老家，聲請人雖住於
    新北市從事板模工，每日薪水約1,600元至1,700元，兼及其
    兩位女兒不時寄2,000元至3,000元回家，尚須與其大女婿、
    兒子共同分擔每月12,500元之房租，據聲請人自述其為家中
    長姐只好負起責任、協助處理相對人一切事宜。經評估，由
    聲請人擔任監護人似無明顯不當之處等語，有臺東縣政府10
    0年10月31日府社福字第1000107917號函檢附之訪視建議報
    告1份在卷可稽（參見本院卷第29至32頁）。本院參酌上情
    ，認由聲請人任監護人，最能符合相對人即受監護宣告之人
    之最佳利益，爰選定聲請人為監護人；另李翠英係聲請人與
    相對人之妹妹，其亦表明同意擔任會同開具財產清冊之人，
    有本院100年10月25日調查筆錄1份附卷可考，爰指定李翠英
    為會同開具財產清冊之人。
四、末按民法第1113條準用同法第1099條、第1109條之規定，監
    護開始時，監護人對於受監護人之財產，應依規定會同法院
    指定會同開具財產清冊之人，於二個月內開具財產清冊，並
    陳報法院；監護人於執行監護職務時，因故意或過失，致生
    損害於受監護人者，應負賠償之責。準此，監護人李金妹於
    本裁定確定後，應會同如主文第三項所示之受指定人李翠英
    ，於二個月內開具財產清冊，並陳報法院，併此敘明。
五、依民事訴訟法第608條第1項，裁定如主文所示。
中    華    民    國    100   年    11    月    11    日
                    家事法庭法  官  陳鈺雯
以上正本係照原本作成。
如不服本裁定關於選定監護人及指定會同開具財產清冊之人等部
分，應於送達後10日內向本院提出抗告狀，並繳納抗告費新臺幣
1,000元；其餘關於宣告監護之部分，不得抗告。
中    華    民    國   100    年    11    月    11    日
                            書記官  高竹瑩